【裁判字號】    89,上訴,836
【裁判日期】    890328
【裁判案由】    違反著作權法
【裁判全文】
臺灣高等法院臺中分院刑事判決                  八十九年度上訴字第八三六號
    上  訴  人
    即 自 訴人    丁○○即.
    右  一  人
    法定代理人        金瑞瑤
    被      告        己○○企業股份有限公司
    兼法定代理人      戊○○
    被      告        甲○○
                丙○○
    右四被告
    共同選任辯護人    周金城
右上訴人因被告等違反著作權法案件，不服臺灣臺中地方法院八十九年度自字第一五
七號，中華民國八十九年三月二十八日第一審判決，本院判決如左：
    主      文
上訴駁回。
    理      由
一、本案經本院審理結果，認第一審判決對被告為無罪之諭知，核無不當，應予維持
    ，並引用第一審判決書記載之證據及理由（如附件）。
二、自訴人上訴意旨以：被告僅是請音樂老師以鍵盤合成器將歌曲彈奏輸入電腦，並
    未創作出任何電腦程式著作；且所謂音樂著作主要在保護歌詞、曲譜及透過任何
    形式媒介而表現出的音樂內容，被告等透過重製的方式使每一台生產的電腦伴唱
    機均能點播出自訴人享有著作權的音樂著作詞曲內容，即屬侵害自訴人的權利；
    又被告等於原審自稱其將系爭歌曲灌錄在陸續生產的不同機型伴唱機中，所灌錄
  的ＭＩＤＩ檔案亦曾改版，其ＭＩＤＩ檔案的附屬檔名、檔案大小、存檔日期明
    顯不同，可知被告所辯從頭到尾只用一種版本灌錄於不同機型中與事實不符，被
    告既將同一首歌曲灌成二種版本的ＭＩＤＩ檔，明顯即是違法重製等語。
三、經查：
  (一)被告己○○公司利用自訴人授權使用之詞曲音樂著作，作成無人演唱之「電腦Ｍ
    ＩＤＩ」音樂程式（即音樂設備數位介面），於點唱時，經由電腦輸出另行錄製
    之靜態畫面影像，或另以ＶＣＤ輸出而另行錄製之動態畫面影像作為背景，再以
    伴唱程式出現伴唱音樂，同時將音樂著作之歌詞顯示在畫面上，而成為獨立之「
    視聽著作」，係屬合法之「重製」，與系爭詞曲「音樂著作」為型態截然不同之
    著作，被告己○○公司就該「視聽著作」享有另一獨立著作財產權。因此，被告
    己○○公司將合法重製之視聽著作灌錄到生產的伴唱機，係重製自己另合法取得
    之「視聽著作」，並非再次重製系爭詞曲之「音樂著作」，難認被告己○○公司
    上開行為，係屬意圖銷售而擅自以重製之方法侵害他人之著作權。
  (二)至於自訴人指訴被告前後生產之伴唱機所灌錄之ＭＩＤＩ檔案版本不同一節，為
    被告所否認；且經送鑑定，亦無法證實前後所灌錄之檔案確屬第二次重製之不同
    版本檔案，此部分自訴人所指尚乏依據。
  (三)綜合前述，本件自訴人之上訴為無理由，應予駁回。
四、被告丙○○經合法傳喚，無正當理由不到庭，爰不待其陳述逕行判決。
五、本件既經諭知被告無罪之判決，臺灣臺中地方法院檢察署移送併案之八十九年度
    偵字第六八二九號、九十年度偵字第一三六二號案件，即與本件無連續犯之裁判
    上一罪關係，應退由移送機關另行偵查，附此敘明。
六、依刑事訴訟法第三百七十三條、第三百六十八條、第三百七十一條，判決如主文
    。
中      華      民      國      九十二  年      十      月      二十八  日
                                臺灣高等法院臺中分院刑事第十庭
                                      審判長法  官  林  照  明
                                            法  官  蔡  名  曜
                                            法  官  王      銘
右正本證明與原本無異。
如不服本判決應於收受送達後十日內向本院提出上訴書狀，其未敘述上訴之理由者並
得於提起上訴後十日內向本院補提理由書（均須按他造當事人之人數附繕本）。
        書記官  王  麗  珍
中      華      民      國      九十二  年      十      月      三十一  日
                                                                        Ａ
附件
臺灣臺中地方法院刑事判決                          八十九年度自字第一五七號
    自  訴  人  丁○○（即名冠唱片錄音帶出版社）
                            住台北市○○○路○段八八號十九樓之一
                乙○○○國際股份有限公司
                            設台北市○○○路○段八八號十九樓之一
    右  一  人
    代  表  人  金瑞瑤      住同右
    共同代理人  曹英香律師
    被      告  己○○企業股份有限公司
                            設台中市○○○路○段六六六號十五樓一之二
    兼右代表人  甲○○      女  五十九歲（民國○○年○月○日生）
                            住台中市○○路五九巷六五弄十三號
                            身分證統一編號：Ａ二一八一三七一號
    被      告  戊○○      男  五十一歲（民國○○○年○月○日生）
                            住台中市工業區○○○路二十九號
        身分證統一編號：Ｎ一八三五七五六號
                丙○○      男  四十四歲（民國○○○年○月○○○日生）
                            住台中市○○路三八八號十五樓之三
                            身分證統一編號：Ｂ一二六六三八六三號
    右四人共同
    選任辯護人  周金城律師
右列被告因違反著作權法案件，經自訴人提起自訴，暨檢察官就同一事實聲請併案辦
理（八十八年度偵字第二一一五五號），本院判決如左：
    主  文
己○○企業股份有限公司、甲○○、戊○○、丙○○均無罪。
    理  由
一、自訴意旨略以：被告己○○企業股份有限公司（下稱己○○）為取得附表所示歌
    曲之合法授權，於民國八十四、八十五年間，分別與自訴人丁○○所負責之名冠
    唱片音樂帶出版社及乙○○○國際股份有限公司各訂立三份音樂著作授權合約書
    ，約定己○○所生產之電腦伴唱機可使用一次該些歌曲音樂著作，己○○所
    生產之電腦伴唱機只限用在酒家、茶室、餐廳、飲食店等場所，己○○必須代
    替自訴人等收取公開演出公開播放費用；詎己○○之名義負責人即被告甲○○、
    實際負責人即被告戊○○、丙○○竟違背約定，於己○○所陸續生產之新伴唱機
    型中一再重製該些歌曲，且將重製有該些歌曲之新機種，銷往約定外之ＫＴＶ、
    卡拉ＯＫ、酒店、遊覽車等處，又拒將其銷售客戶之資料提供自訴人等核對所收
    取之公播費是否正確，自訴人乃於八十六年三月二十八日以存證信函，向己○○
    表示終止契約，然被告等人於契約終止後，非惟未將原伴唱機中所重製之該些歌
    曲清除，且於所生產之新機型中，繼續非法重製該些歌曲。因認被告己○○犯有
    著作權法第一百零一條之罪嫌，被告甲○○、戊○○、丙○○涉有著作權法第九
    十一條第二項、第八十七條第二款之犯嫌云云。
二、按犯罪事實應依證據認定之，無證據不得推定其犯罪事實，又不能證明被告犯罪
    者，應諭知無罪之判決，刑事訴訟法第一百五十四條、第三百零一條第一項分別
    定有明文。本件訊據被告甲○○、戊○○、丙○○，固均坦認己○○陸續開發之
    電腦伴唱機中，均放有該些歌曲之檔案，惟均否認有一再重製之行為，均辯稱：
    該些合約均係己○○當時之負責人張真昌所訂立，己○○於取得授權後，即請音
    樂老師將詞曲以MIDI之方式重製創作成伴奏音樂檔及文字檔格式，兩者密切配合
    成為詞曲共同檔案，依此重製一次之共同檔案於電腦伴唱機內將歌詞呈現在螢幕
    上，與音樂檔同步，即成歌唱伴奏音樂，己○○為增添新歌曲及運用新科技，乃
    不斷研發更符合消費者需要之新機型，惟不管是哪一種機型之電腦伴唱機，均僅
    係將第一次重製完成之電腦檔案即獨立電腦程式著作植進伴唱機之電腦硬碟中，
    並沒有再次重製該些音樂著作之行為；又己○○僅係電腦伴唱機之生產者，負責
    銷售之經銷商最後將該些伴唱機賣給何人，消費者買後要在何種場所為如何使用
    ，則非其所能控制，其僅能盡所能的在說明書及歌本上載寫「本唱機內含歌曲均
    經合法授權重製，但若須於公開場合播放或演出，應事先與著作財產權人或其委
    託相關仲介團體聯繫，經該等協會之同意授權後，始得在公開場所播送或演出」
    諸字，以提醒使用者注意；再己○○無法知道有多少消費者在公開演出該些歌曲
    ，所以無法實際代收公播費，而其為履行合約內容，乃以每首歌曲新台幣（下同
    ）二千元計算，自己支付公播費給自訴人等語。
三、經查，(一)細讀兩造所提出已附卷之諸份音樂著作授權合約書，內容均有「自訴人
    等將該些歌曲授權己○○使用於己○○所製作之己○○電腦伴唱機一次；己○○
    應支付自訴人使用詞、曲費每首一萬元」之約定，可見己○○只要依約給付每首
    歌曲一萬元之價金，即有權重製經授權之歌曲，且於一次重製完成後，該契約於
    此部分即互相履行完畢，並無繼續之情形，故無終止之問題，是自訴人主張終止
    契約要求己○○清除以前合法所重製之歌曲，顯然無稽；又被告合法利用自訴人
    之音樂著作，以電腦科技重製成電腦程式著作（亦有視聽著作之性質）後，已成
    一獨立之著作，其要如何應用其自創之電腦程式著作，已與自訴人原來之音樂著
    作不相干，今被告等主張己○○僅將該些歌曲重製一次，並提出重製後之電腦檔
    案為證（已附卷），而自訴人等卻未提出任何己○○重製一次以上之證據，僅力
    稱該些歌曲只限用於最初使用的那個機型，後來陸續研發之機型如果再用，即是
    重製之行為，惟己○○在陸續推出之新機型中，所用者係其第一次重製完成之電
    腦程式著作，非再重製自訴人等之音樂著作，故自訴人等所指與著作權法之保護
    規定並不相符甚明。(二)己○○係一電腦伴唱機之製造商，其賣出之伴唱機，消費
    者要如何使用，當非廠商所能控制，而己○○後來雖有開發如八十九年三月二十
    一日自訴理由一狀證八所示之專供卡拉ＯＫ營業用之伴唱機，惟此部分乃己○○
  有無違約之民事問題，與己○○之前已合法重製完成之行為無涉。(三)購買電腦伴
    唱機之消費者，於公開演唱該些歌曲時，固應取得音樂著作財產權人之同意，一
    般是以給付公播費之方式行之，被告等人並非公開演出者，伊等僅係為自訴人等
    及欲取得公播權者之便利，而居於中間者之立場代收公播費而已，如果都沒人要
    申請公播權，被告等人也無可奈何，是被告等依約以每首歌曲最低保障額二千元
    計算，給付自訴人等公播費，於約定亦無違背之處，縱被告等人確有藏私，亦僅
    係民事問題，非能與己○○前已合法重製之行為相混。綜上所述，認被告等人所
    辯均堪採信，本件應僅係自訴人等與己○○間之民事糾葛問題，無涉擅自重製他
    人著作之行為，非能遽以違反著作權法之罪責相繩。此外，復查無任何積極證據
    足資證明被告等人有何自訴人等所指之犯行，依右揭條文規定，自應為被告己○○、甲○○、戊○○、丙○○均為無罪之諭知。
四、檢察官聲請併案辦理部分，因與本件自訴事實同一，本院自得併予審理無須退卷
    ，附此敘明。
據上論斷，應依刑事訴訟法第三百四十三條、第三百零一條第一項，判決如主文。
中      華      民      國      八十九      年三    月    二十八    日
                                     臺灣台中地方法院刑事第三庭
                                          法  官   李  秋  娟
右正本證明與原本無異。
如不服本判決，應於判決送達後十日內向本院提出上訴狀，上訴於臺灣高等法院臺中
分院( 須附繕本 )。
                                          書記官
中      華      民      國      八十九      年    三    月    二十八    日
附表
己○○與金點公司約定授權之歌曲：          己○○與名冠約定授權之歌曲：
一、一天一點愛戀                          一、何必來犧牲
二、我會傷了你的心                        二、夢中情
三、為情所困                              三、愛人醉落去
四、海鷗飛呀飛                            四、用心等待你
五、直到永遠                              五、台北街頭
六、認識你真好                            六、期待
七、我知道你在等我                        七、人生親像扮電影
八、愛火                                  八、不願愛情甲人分
九、愛到發燙                              九、多情多怨嘆
十、誰叫我是真的愛你                十、情海濛濛
十一、與你相逢                            十一、茫茫到深夜
十二、一生何來                            十二、害我心肝丟三下
十三、認輸                                十三、講什麼昨瞑歹勢
十四、有緣千里                            十四、進退攏兩難
十五、後悔                                十五、細妹按靚
十六、不懂戀愛                            十六、夢再望
十七、放不下感情                          十七、情難
十八、無路可退                            十八、夜夜夢
十九、自作自受                            十九、癡情乎人心癡迷
二十、ＹＯＵＮＧ  ＧＵＮＳ                二十、糊塗浪子心
二一、戀一個愛
二二、愛到了最後
二三、口是心非
二四、錯在多情
二五、Ｒ‧Ｏ‧Ｃ‧Ｋ
二六、愛讓我愉快


司法院資訊處製作；財團法人民間司法改革基金會備份。
